【裁判字號】    98,上更(一),180
【裁判日期】    990107
【裁判案由】    重利等
【裁判全文】
臺灣高等法院刑事判決           98年度上更（一）字第180號
上  訴  人
即  被  告  癸○○（原名楊彥騰.
選任辯護人  林宇文律師
            張漢榮律師
上  訴  人
即  被  告  戊○○
上列上訴人因重利等案件，不服臺灣基隆地方法院95年度訴字第
573 號，中華民國96年6 月15日第一審判決（起訴案號：臺灣基
隆地方法院檢察署94年度偵字第4095號），提起上訴，經判決後
，由最高法院發回更審，本院判決如下：
    主  文
原判決關於癸○○、戊○○部分均撤銷。
癸○○共同以犯乘他人急迫貸以金錢，而取得與原本顯不相當之
重利之罪為常業，處有期徒刑壹年陸月，減為有期徒刑玖月；又
共同以其他非法方法，剝奪人之行動自由，處有期徒刑壹年，減
為有期徒刑陸月，扣案之黑色軟棍及電擊棒各壹支均沒收。應執
行有期徒刑壹年，扣案之黑色軟棍及電擊棒各壹支均沒收。
戊○○共同以犯乘他人急迫貸以金錢，而取得與原本顯不相當之
重利之罪為常業，處有期徒刑玖月，減為有期徒刑肆月又拾伍日
，如易科罰金以銀元參佰元即新台幣玖佰元折算壹日；又共同以
其他非法方法，剝奪人之行動自由，處有期徒刑陸月，如易科罰
金以銀元參佰元即新台幣玖佰元折算壹日，減為有期徒刑參月，
如易科罰金以銀元參佰元即新台幣玖佰元折算壹日，扣案之黑色
軟棍及電擊棒各壹支均沒收。應執行有期徒刑陸月，如易科罰金
以銀元參佰元即新台幣玖佰元折算壹日，扣案之黑色軟棍及電擊
棒各壹支均沒收。
    事  實
一、癸○○（原名楊東憲嗣改名為癸○○，又改名為楊彥騰，再
    改名為癸○○）與林心汝（原名林心如）為夫妻，楊仁傑為
    癸○○之胞弟，楊閔翔為癸○○之堂弟（林心汝、楊仁傑、
    楊閔翔三人均經本院判刑確定）。民國92年間，癸○○獲悉
    經營地下錢莊貸放取息以賺取快錢之營運方式，為圖其一己
    私利，萌生乘他人急迫貸以金錢而取得與原本顯不相當重利
    為常業之犯意，並與林心汝、楊仁傑基於共同犯意聯絡，分
    工由癸○○統籌負責貸放資金之調度事宜，楊仁傑負責實際
    放款暨其本利催收，林心汝負責貸放帳目記錄等文書工作；
    癸○○、林心汝、楊仁傑遂自92年間起，共組高利放貸集團
    ，藉此共同乘他人急迫以高利允貸而恃以為常業，癸○○並
    須按月給付胞弟楊仁傑新臺幣（下同）20,000元不等之金額
    俾充薪餉以供花用。其間，癸○○見借款人戊○○長年以債
    養債、經濟愈形窘困（按：戊○○係以如附表一編號所示
    甲○○名義向癸○○等人借款），乃趁隙誘以暫緩催收之期
    限利益，做為吸納戊○○轉入其高利放貸集團旗下工作之交
    換條件；又因堂弟楊閔翔行將退伍（楊閔翔退伍時間：94
    年9月14日），而允以每月10,000元左右之給付對價，邀約
    楊閔翔加入旗下共事。謀議既定，戊○○、楊閔翔遂先、後
    於94年8月間，加入上開高利放貸集團，並與癸○○、林心
    汝、楊仁傑達成直接或間接之犯意聯絡，陸續參與貸放催收
    。以癸○○為首之上開高利放貸集團乃先、後於附表一所示
    借貸時間，利用如附表一所示各人急需用錢且境況急迫之機
    會，要求如附表一所示各人或書立借據以資為憑、或簽發本
    票以供擔保、或質押車輛俾供保障，繼而以如附表一所示之
    借貸約定，做為彼等放貸之條件，藉此共同取得與貸放原本
    顯不相當之重利並恃以為常業。均詳如附表一所示。
二、緣寅○○、庚○○係男女朋友，並因經濟困窘、境況急迫，
    而迭有輪替向癸○○等高利放貸集團舉債情事，詳如附表一
    編號、所示。94年9月間，寅○○、庚○○因長期借貸
    致債檯高築，為求舒困，遂商議由庚○○將車牌號碼「3152
    -KM」自用小客車1輛（下稱「系爭車輛」）質押予癸○○，
    俾癸○○同意延緩彼2人之債款清償期限。乃曹、謝2人甫質
    押車輛即又反悔，惟彼2人取回系爭車輛之要求，屢遭癸○○以渠等本利迄未結清而予拒絕。曹、謝2人迫於其他銀行
    之追債要求，遂於94年9月18日下午2時，未經知會癸○○而
    擅往癸○○停放系爭車輛所在之基隆市○○路85巷喜市社區
    地下停車場，趁隙將系爭車輛駛往他處藏放；惟彼2人之上
    揭行止仍因癸○○調閱喜市社區地下停車場之監視錄影畫面
    而發現上情。癸○○為此乃動員旗下成員楊仁傑、楊閔翔、
    戊○○及其胞弟楊定宏、友人陳俞伯、陳晉賢展開尋找曹、
    謝2人之行動，暨與彼等謀議藉諸妨害自由、施強暴等不法
    手段，以迫使曹、謝2人取交系爭車輛（楊定宏、陳俞伯及
    陳晉賢未據一併起訴，另由檢察官分案偵辦）。謀議既定，
    癸○○、楊仁傑、楊閔翔、戊○○、楊定宏、陳俞伯、陳晉
    賢等人遂基於上開迫使曹、謝2人取交系爭車輛之犯意，妨
    害自由、及傷害人身體之概括犯意聯絡，分組探尋曹、謝2
    人行蹤及系爭車輛下落。同日晚間7時左右，楊閔翔、陳俞
    伯首於基隆市基隆商工學校旁成功堵截曹、謝2人，並即以
    電話向癸○○等人通報。俟癸○○、楊仁傑、楊定宏、陳晉
    賢獲報後抵達現場，彼等在場人又輪流對曹、謝2人徒手施
    暴，俾迫使曹、謝2人交代車輛下落；因曹、謝2人業將系爭
    車輛交其債權銀行處理，為求脫離癸○○等人之掌控，遂假
    稱「系爭車輛停在基隆市百福社區」，俾趁癸○○率人前往
    上址尋車之機會順利脫身，癸○○、楊仁傑、楊閔翔、陳俞
    伯、陳晉賢5人（楊定宏並未隨同前往）乃分別搭乘2輛車而
    併將曹、謝2人押往所指「基隆市百福社區」，曹、謝2人更
    經癸○○等人押往基隆市南榮公墓，並由在場之癸○○、楊
    仁傑、楊閔翔、陳俞伯、陳晉賢5人，或輪番手持癸○○所
    有隨車攜帶之黑色軟棍1支連續對曹、謝2人施以毆打，或輪
    番手持癸○○所有隨車攜帶之電擊棒1支施加電擊。曹、謝2
    人為求脫身，遂又誆稱「系爭車輛停在基隆市○○街附近」
    ；乃彼2人甫經押往「基隆市○○街附近」，又遭獲報而趕
    往上址會合之戊○○持前揭黑色軟棍續為毆打，因尋車不獲
    而再由癸○○、楊仁傑、楊閔翔、戊○○、陳俞伯、陳晉賢
    等6人押返基隆市南榮公墓以續為施暴。曹、謝2人難忍折磨
    ，遂又杜撰「系爭車輛停在基隆市龍門谷停車場」，而再經
    癸○○差遣楊閔翔、戊○○2人押往上址。因曹、謝2人斯時
    精神、體力均已消耗殆盡，癸○○遂逕將後續尋車事宜交由
    楊閔翔、戊○○2人負責處理。乃楊閔翔、戊○○甫將曹、
    謝2人押抵龍門谷停車場而推由戊○○離車與龍門谷社區之
    管理員（警衛）互為照會，暨要求管理員放行俾彼等進入社
    區停車場以查探車輛下落，庚○○旋趁車內僅餘楊閔翔1人
    留守之機會迅速跳車逃逸，旋經路人協助於94年9月19日上
    午10時5分許，逕往行政院衛生署基隆醫院求診，並經診斷
    受有四肢及軀幹多處挫瘀傷、肌肉組織破壞崩解導致橫紋肌
    溶解症候群等傷害。庚○○跳車逃逸後，戊○○、楊閔翔2
    人措手不及，遂即通報癸○○，並由癸○○指示彼2人續將
    寅○○押往基隆市○○路85巷24之3號9樓之陳俞伯住處以便
    控管其行動。惟寅○○甫經押抵陳俞伯之住處，氣喘疾病即
    告發作；戊○○恐傷人命，乃於94年9月19日下午將寅○○
    送往基隆市仁祥醫院救治，經診治結果，寅○○受有右眉
    2.5×0.5公分撕裂傷、左前背0.5×1.5公分挫傷、右後腰10
    ×3公分挫傷、臀部15×5公分挫傷、大腿12×6公分挫傷、
    膝蓋以下挫傷、右手背5×6公分挫傷、右手腕挫傷、左大腿
    12×10公分挫傷及小腿外側挫傷等傷害。
三、嗣則為警於94年10月14日上午11時左右持搜索票，前往癸○○位於基隆市○○路85巷12號17樓之2 住處及楊仁傑位於基
    隆市○○路85巷13號2 樓之3 住處搜索，並扣得如附表二所
    示之物，始悉上情。
四、案經庚○○、寅○○告訴暨基隆市警察局第一分局移送臺灣
    基隆地方法院檢察署檢察官偵查起訴。
    理  由
壹、程序方面
一、被告癸○○及其選任辯護人於本院審理時，以言詞或具狀抗
    辯被告癸○○於警詢之陳述係遭警誘導、逼迫，非出於自由
    意志，且未全程錄音，並聲請勘驗其警詢錄音帶等語。經查
    ：本院未採被告癸○○於警詢之陳述為論罪之證據資料，聲
    請勘驗其警詢錄音帶部分，已無必要，先予敘明。
二、次就證人甲○○、辛○○、邱鴻翌、子○○、林建三、丁○○、乙○○、壬○○、王安慶、趙書賓、周品睿、許俊凱、
    連志銘、江順萬、林信隆、徐基安、王為祥在警詢之證述部
    分，被告癸○○及其辯護人主張以上各證人在警詢所述均屬
    審判外之陳述，無證據能力等語。本院亦不採上開各證人於
    警詢之陳述為被告癸○○論罪之證據資料。
三、按檢察官職司追訴犯罪，就審判程序之訴訟構造言，檢察官
    係屬與被告相對立之當事人一方，偵查中對被告以外之人所
    為之偵查筆錄，或被告以外之人向檢察官所提之書面陳述，
    性質上均屬傳聞證據。自理論上言，如未予被告反對詰問、
    適當辯解之機會，一律准其為證據，似有違當事人進行主義
    之精神，對被告之防禦權亦有所妨礙；然而現階段刑事訴訟
    法規定檢察官代表國家偵查犯罪、實施公訴，必須對於被告
    之犯罪事實負舉證之責，依法其有訊問被告、證人及鑑定人
    之權，證人、鑑定人且須具結，而實務運作時，偵查中檢察
    官向被告以外之人所取得之陳述，原則上均能遵守法律規定
    ，不致違法取供，其可信性極高，為兼顧理論與實務，乃於
    修正刑事訴訟法時，增列第159 條之1 第2 項，明定被告以
    外之人（含被害人、證人等）於偵查中向檢察官所為陳述，
    除顯有不可信之情況者外，得為證據。又刑事訴訟法第159
    條之1 第2 項所稱於偵查中向檢察官所為之陳述，係指已經
    被告或其辯護人行使反對詰問權者而言，如檢察官於偵查中
    訊問被告以外之人之程序，未予被告或其辯護人行使反對詰
    問權之機會，除有刑事訴訟法第159 條之3 所列各款之情形
    以外，法院均應傳喚該陳述人到庭，使被告或其辯護人有行
    使反對詰問權之機會，否則該項在偵查中向檢察官所為之陳
    述，縱使已經具結，或並無顯不可信之情況，仍不具備適法
    之證據能力。本件被告等並未釋明證人庚○○、寅○○二人
    於偵查中之陳述有顯不可信之情況，而本院業於審判期日傳
    訊證人庚○○、寅○○二人到庭具結作證並接受交互詰問，
    給予被告等及其辯護人行使反對詰問權之機會，渠等於偵查
    中之陳述，自具證據能力。
四、又按被告以外之人於審判外之言詞或書面陳述，除法律有規
    定者外，不得作為證據，刑事訴訟法第一百五十九條第一項
    固有明文。惟被告以外之人於審判外之陳述，即令與同法第
    一百五十九條之一至同法第一百五十九條之四「傳聞證據排
    除之例外」等規定不符，然「經當事人於審判程序同意作為
    證據，法院審酌該言詞陳述或書面陳述作成時之情況，認為
    適當者，亦得為證據；當事人、代理人或辯護人於法院調查
    證據時，知有上開刑事訴訟法第一百五十九條第一項不得為
    證據之情形，而未於言詞辯論終結前聲明異議者，視為有前
    項之同意」，刑事訴訟法第一百五十九條之五亦有明定。經
    查：被告戊○○於本案辯論終結以前，概未就相關證人在審
    判外之言詞或書面陳述之證據能力聲明異議，應認就被告戊○○部分有證人能力。又被告二人就證人陳俞伯、陳晉賢、
    楊定宏、楊志鴻、丑○○在檢察官偵查中之證述、及就已判
    決確定之同案被告林心汝、楊仁傑、楊閔翔、廖大宏等人之
    供述均表示無意見，本院認上開證人之陳述就相關被告部分
    亦有證據能力。
貳、實體方面
一、訊據被告癸○○並不否認確曾對外貸放以資取息，被告戊○○亦承認曾以其女友甲○○名義向癸○○借貸項款等事實，
    被告2 人雖亦不否認癸○○曾因曹、謝2 人私將系爭車輛駛
    往他處藏放而動員楊仁傑、楊閔翔、戊○○等人對曹、謝2
    人展開搜尋，及曹、謝2 人確曾引導彼等前往各地尋車乃皆
    一無所獲等經過。惟均矢口否認有本判決事實欄一所載之常
    業重利及事實欄二所載之妨害自由等犯行。被告癸○○辯稱
    ：伊所從事之放款，純粹是朋友之間借錢拿一些利息，並非
    經營地下錢莊，曹、謝2 人帶伊去找車子，伊並無妨害自由
    行為云云。被告戊○○辯稱：伊僅有傷害之行為，其他均未
    參與云云。
二、經查：
（一）被告癸○○、戊○○與已判刑確定之林心汝、楊仁傑、楊
      閔翔等人間就事實欄一所載之常業重利犯行部分：
  (一)被告癸○○與同案被告林心汝為夫妻；被告楊仁傑、楊閔翔
    則分屬被告癸○○之胞弟及其堂弟。被告癸○○與林心汝、
    楊仁傑3 人自92年間起，共組高利放貸集團，繼而分工由被
    告癸○○統籌負責貸放資金之調度事宜、由同案被告楊仁傑
    負責實際放款暨其本利催收、由同案被告林心汝負責貸放帳
    目記錄等文書工作，藉此共同乘他人急迫貸以金錢而取得與
    原本顯不相當重利，並恃以為常業；嗣被告癸○○更曾於94
    年8 月間，先、後對借款人即被告戊○○誘以暫緩催收之期
    限利益、對行將退伍之同案被告楊閔翔誘以每月給付10,000
    元之利益，藉此邀約被告戊○○、楊閔翔加入旗下以共襄其
    事。此觀被告癸○○、被告戊○○與林心汝、楊仁傑、楊閔
    翔等人之歷次陳述或證述自明：
  1.被告癸○○於偵查中供述：「【問：今日早上11點半是否在
    住處被警搜索查獲如扣押物品目錄所提示之物？】是，錢（
    即扣案現金新臺幣21,400元）是我自己家中的錢，本票是人
    家借錢時所開立作為保證的，空白本票是準備借別人錢要用
    的，支票部分都是會錢，另有8 張借款人資料，帳冊有1 本
    這是我開錢莊的資料，5 本存摺是我們私人使用的，會員名
    單5 張是合會的名單，小帳冊的部分是我開錢莊的資料，現
    金帳本有些是經營錢莊的資料，有些是合會的錢，有些是以
    前開咖啡廳的錢，手指虎是別人送的，行動電話是我自己用
    的，電擊棒及棒球棍是防身用的，棍子的用途我不知道...
    ，手槍及子彈是玩具。【問：何時經營地下錢莊？】92年底
    ，都是朋友介紹別人向我借款，並沒有固定的地方經營，楊
    仁傑約從去年（93年）11、12月左右加入... ，楊仁傑幫我
    收債款，... 。我太太林心如從今年（94年）起會幫我記帳
    ，但何時開始幫我記帳我已不記得了，林心如寫的部分跟我
    寫的部分並分不出來是誰寫的。【問：有無給楊仁傑薪水？
    】有，每個月25,000元以上。【問：借錢給別人的利息如何
    算？】例如借10,000元，本金加利息我3 天拿1,200 元，拿
    10次，共還12,000元。【問：你每個月約借多少錢出去？】
    2 、30萬，每個月約賺10萬（指利息收入）。【問：別人借
    錢的擔保？】本票、身分證，有時甚至沒有擔保。【問：庚○○、甲○○、丙○○、乙○○、子○○、曹國華、壬○○
    、己○○、寅○○有無以前述的利息的計算方式向你借錢？
    】有，只有己○○及寅○○沒有。」（第4095號偵查卷（二
    ）第3-6 頁、第13-14 頁）。
    被告癸○○再於偵查中供述：「【問：借款人的資料是否在
    電腦內？】沒有，借款人資料都寫在手抄紙及扣案的本票。
    重利部分我承認。【問：對於借款人楊志鴻所述有無意見？
    】當時是他自己說要給利息，但他說要給多少我忘了。（同
    上偵卷（三）第37、38頁）。
    被告癸○○又於原審準備程序時供稱：「林心如是我太太，
    現已更名為林心汝。楊仁傑是我弟弟、楊閔翔是我堂弟、楊
    定宏也是我弟弟。陳俞伯、陳晉賢則是楊仁傑的朋友。警察
    於94年9 月14日在我家搜索查扣之相關物品，其中在書房內
    查獲之現金19,800元是給我太太的家用。至於帳冊內夾藏的
    現金1,600 元則是放貸收帳所收回來的錢（意指利息）。..
    . 小帳冊7 本是放貸收錢用的... 。寅○○一開始是拿讓渡
    書（第4095號偵查卷二第56、57頁），後來才拿庚○○的31
    52-KM 自小客車來換回讓渡書上面的車子。我是自92年年底
    大約11月起經營放貸，但地點不是港西街47號，當時我是在
    跑計程車，沒有固定地點。大概是94年年中開始承租港西街
    47號（每天晚上7 點到10點），有時客人向我借貸時，會到
    港西街47號，有時則隨機聯絡我。戊○○曾經向我貸款，後
    來無力償還，遂幫我做事抵債。... 楊仁傑也有幫我收帳
    ... 楊閔翔及林心汝均知道我在放貸... 我如果忙，便會請
    太太林心汝幫我記帳。... 」（原審卷第33-35 頁）。
  2.同案被告林心汝於偵查中陳述：「【問：是否知道楊彥騰在
    放高利貸？】知道，楊彥憲從92年左右開始做，我幫他記帳
    ，利息是借10,000元，每3 天要還1,200 元，共還10次。帳
    都是我在記的，楊彥騰沒有記帳。但我不負責催收。【問：
    有無其他人幫癸○○討債？】楊仁傑是幫忙收債，他收到後
    再拿錢給我」（同上偵卷（二）第9-10頁）。
    林心汝又於原審準備程序供明：「我是癸○○的太太，知道
    癸○○放貸之事，平常只要癸○○有交代，我就會幫忙處理
    貸放帳目之記錄。我大概是自92年間起，才開始幫癸○○處
    理放貸記帳工作（惟詳細時間無法指出）。」（原審卷第
    45-46頁）。
  3.同案被告楊仁傑於偵查中供明：「【問：被查獲之物是否如
    扣押物品目錄？】是，那是癸○○寄放在我這的，本票是他
    以前借別人錢所留下，身分證影本是跟本票在一起的，帳單
    是記帳用的，讓渡書、權狀、行照是癸○○交給我的... 【
    問：是否知道癸○○在放高利貸？】知道，我從92年7 、8
    月左右開始幫癸○○，他一個月給我20,000元，我幫他收債
    及接洽要借款的人，我做到被捉為止。林心如（被告林心汝
    ）幫癸○○記帳，她從92年7 、8 月就已經開始幫癸○○，
    我收到的債款都交給林心如。【問：借錢的利息？】借10,
    000 元，1 個月還12,000元。如果沒有還錢，我會告訴癸○○，他會處理。」（同上偵卷（二）第6-8 頁、第12頁）。
    楊仁傑復於原審準備程序陳述：「我哥哥癸○○不希望我遊
    手好閒，所以找我幫他收帳，第1 次幫他收帳是在2 、3 年
    前，... 我平常沒有錢，便會向他要錢，平均每個月癸○○
    給我的零用金差不多都在20,000元上下... 。基隆市○○街
    47號是癸○○所租... ，我曾依癸○○交代，前往上址以等
    候他人到場繳款... 。」（原審卷第55-56 頁）。
  4.被告戊○○於偵查中供明：「我從94年8 月左右開始幫癸○○討債，我向寅○○、庚○○討過... 。我只知道楊仁傑幫
    癸○○收錢，利息是借10, 000 元一個月是2,000 元的利息
    。」（前揭偵查卷（二）第10、11頁）。
    被告戊○○復於原審準備程序時陳稱：「【問：有無向癸○○借過錢？】有，1 次借10,000元，總共2 到3 次，每次都
    是還完再借，最後1 次我有多借個5,000 元，目前只剩下幾
    千元沒還。【問：向癸○○借錢如何計算利息？】借10,000
    元要還12,000元，借15,000元要還18,000元，都是從借款翌
    日起一個月內連本帶利清償完畢。【問：之前如何知悉癸○○有在放貸？】我當保全時，有同事介紹我說需要借錢時，
    可以找某某人，那位某某人的帳後來都轉給了癸○○，所以
    我後來才會改成向癸○○借錢。【問：最早一次向癸○○借
    錢的時間？】93年。詳細時間記不太清楚。【問：你最後一
    筆尚有幾千元未還，癸○○又如何處理？】當時我在送便當
    ，也沒賺什麼錢，他說我既然還有幾千元未還，又賺不到什
    麼錢，不如幫他收帳。我口頭敷衍他，因我心裡知道收帳是
    不好的，接著他有交代我2、3筆帳，他收不回來，叫我去收
    ，我都說好...，後來他又說寅○○欠他帳，叫我去收，這
    次我有去找寅○○...寅○○、庚○○確實有將1輛自小客車
    質押給癸○○借錢，癸○○並把該車停放在「喜市社區」停
    車場，後來寅○○、庚○○不知為何自己拿備用鑰匙，未經
    癸○○同意，就把質押給人家的車偷開走，所以才會有後來
    的風波。」（原審卷第65-66頁）。
    被告戊○○另於原審準備程序中陳稱：「起訴書附表一編號
    的甲○○（即本判決附表一編號之所示）是我的女朋友
    ，這3 筆借款，其實是我以甲○○名義向癸○○借的。第1
    次借10,000元，第2 次及第3 次則是分別借20,000元無誤；
    至於還款方式，無論本金是10,000元或是20,000元，按照癸○○放貸的習慣，都是一個月分10期還清，所以10,000元每
    期本金1,000 元加利息200 元，連本帶利還清是12,000元，
    20,000元每期本金是2,000 元加利息400 元，連本帶利還清
    是24,000元。癸○○當時有說如果我去幫他，我欠他的錢，
    就我自己名義所借款的部分，可以先放著都不要算... 其實
    ，錢都是楊仁傑在收；一開始癸○○是告訴我還錢時間到時
    ，就到基隆火車站去找他，後來有一次我去基隆火車站還錢
    時，癸○○與楊仁傑都在場，此後，便改由楊仁傑負責收錢
    。所以，一開始，還錢地點不在港西街47號，而是在基隆火
    車站旁邊，同時，癸○○或楊仁傑每天晚上從7 、8 點一直
    到當天晚上11點或隔天凌晨1 點不等的固定時段，都會開著
    他自己的車（就是楊仁傑已經賣掉的那部車），停在基隆火
    車站旁邊一帶等，凡是時間到要還錢的人就直接走到他的車
    旁，將錢還給他，他們認得我們這些借款的人，直到93年底
    、94年初（詳細時間不記得），因為要換地點，所以楊仁傑
    打電話給我，告知以後改到西定路上面的「統一新城」還錢
    ，當時楊仁傑自小客車已賣掉，但他仍然每天晚上固定時段
    會騎乘他自己機車到「統一新城」等候，94年2 月左右（詳
    細時間不清楚），我記得是農曆年過完後，我又接到楊仁傑
    電話，稱收錢地點換到港西街47號，此後，我便是到港西街
    47號還錢，駐守港西街47號的人也是楊仁傑，而且時間就固
    定在每天晚上7 時到10時之間。」（原審卷第73-75 頁）。
  (二)如本判決附表一所示各人，曾先、後於附表一所示借貸時間
    ，或書立借據以資為憑、或簽發本票以供擔保、或質押車輛
    俾供保障，俾以附表一所示借貸約定，向被告癸○○組成之
    高利放貸集團借貸如附表一所示各該項款等情節，亦經證人
    楊志鴻、丑○○於偵查中、證人甲○○、辛○○、邱鴻翌、
    在原審證述明確，並有如附表一所示貸款借據、本票、讓渡
    書等在卷足稽，均詳如附表一「卷證索引」欄所示。且細繹
    附表一「借款約定」欄所示之各筆借貸原本暨其還款條件，
    衡諸我國目前經濟狀況、相關法令暨金融業或一般民間貸放
    習慣，借款利息通常不過月息2 分、3 分（即年息【年利率
    】2%或3%上下之範圍），核亦足見各筆借貸原本與其計息（
    取息）標準之顯不相當；即自客觀以言，倘非需款孔急致陷
    境況急迫者，如附表一所示之各該借款人必不至率以如附表
    一所示「與借貸原本顯不相當之高利」舉債。是附表一所示
    各筆借貸之意思合致，係源於各該借款人需款孔急、境況急
    迫之客觀情狀，殊無疑義。兼以重利罪固以行為人之貸與行
    為，業已實際取得與原本顯不相當之重利為其結果要件，惟
    本罪結果之重利取得，並不以借貸期限屆至而連同原本一併
    取得者為限，即於貸與之初即先行扣利，或將利息滾入原本
    另立借據，亦與之相當；是雖附表一所示各筆借款，迄今或
    仍有如附表一「備註」欄所示而尚未「連本帶利」全數清還
    者，然以被告癸○○為首之高利放貸集團既曾從中獲取如附
    表一「備註」欄所示之各筆利息金額，則彼等乘附表一所示
    各人急迫貸以金錢而取得與原本顯不相當重利之犯行，當亦
    堪可認定。
  (三)被告癸○○、被告戊○○空言否認此部分犯行，顯不足採；
    渠等如本判決事實欄一及附表一所載之常業重利犯行，事證
    明確，足堪認定。
（二）被告癸○○、戊○○如事實欄二所載之妨害自由及傷害犯
      行部分：
    告訴人寅○○、庚○○於94年9 月18日下午2 時，未經知會
    被告癸○○即擅將業已質押予被告癸○○之系爭車輛駛往他
    處藏放，致遭被告癸○○等人當街攔阻而妨害自由，並遭被
    告癸○○等人分持黑色軟棍或電擊棒傷害身體，使寅○○受
    有右眉2.5 ×0.5 公分撕裂傷、左前背0.5 ×1.5 公分挫傷
    、右後腰10×3 公分挫傷、臀部15×5 公分挫傷、大腿12×
    6 公分挫傷、膝蓋以下挫傷、右手背5 ×6 公分挫傷、右手
    腕挫傷、左大腿12×10公分挫傷及小腿外側挫傷等傷害；庚○○受有四肢及軀幹多處挫瘀傷、肌肉組織破壞崩解導致橫
    紋肌溶解症候群等傷害。除有仁祥醫院門診病歷紀錄、急診
    病歷門診處分單、特別護理紀錄單（第4095號偵查卷(二)第23
    9 頁- 第242 頁）、行政院衛生署基隆醫院基衛署字第240
    號診斷證明書（前揭偵查卷(三)第87頁）、行政院衛生署基隆
    醫院急診病歷會診單、急診醫囑紀錄單、腹部超音波檢查報
    告單、急診護理紀錄（同上偵查卷(四)第110-120 頁）在卷足
    稽，並經證人寅○○、庚○○證述明確如下：
  (一)證人庚○○於檢察官偵查中證述：「... 但癸○○車不還我
    ，癸○○說要我再拿10萬給他，才要還我車。後來癸○○沒
    有還車，我就去囍市附近將車拿回來，當天我跟寅○○騎機
    車經過七堵的基隆商工後面附近，就遇到癸○○等人。當時
    有人將我們的車擋下來，有4 、5 個用安全帽、塑膠管打我
    及寅○○，後來我們就分開被押到南榮公墓，當時是癸○○
    、楊定宏及一名女子同車押我，是由癸○○開車，而寅○○
    是坐計程車。到南榮公墓後，用塑膠管、安全帽及電擊棒打
    我跟寅○○。後來我們又被押去通仁街找車，但沒有找到，
    在那邊我又被打，當時也是癸○○開車押我，好像他弟也有
    在，其他人我就不記得了，當時寅○○也是坐計程車。他們
    同一批人又將我押回南榮公墓，寅○○也是坐計程車，又打
    我們兩個。打完後，他們帶我們去找車，當時我還是坐癸○○的車，車上有什麼人我不清楚，寅○○也是坐計程車，他
    們又在車上打我們，最後押到碇內，我就騙他們到龍門谷，
    這時候我才跟寅○○、林永舜、戊○○及一名男子坐同一部
    計程車，那名男子是後來才來的，我就騙戊○○要去找車，
    我就從車上跳下去，後來我就到署立基隆醫院就醫。」「..
    . 癸○○從頭到尾都有打我，楊仁傑是在一開在基隆商工及
    第二次到南榮公墓時有打我，戊○○在第二次到南榮公墓及
    車上打我... 」（前揭偵查卷（四）第127 、128 頁）。
  (二)證人寅○○於偵查中證述：「因為在94年8 月份時因為我繳
    不起利息，癸○○要庚○○當擔保，所以庚○○的車被癸○○牽走，因為後來我們付了5 萬元，但車還是沒牽回來，所
    以我們就想要將車拿回來，在中秋節當天，庚○○就拿自己
    的鑰匙跟我一起去基隆囍市社區停車場牽車。後來癸○○就
    知道這件事，就開始找我們，後來在當天晚上，在七堵地下
    道基隆商工附近，一開始是楊仁傑、楊閔翔兩個人將機車擋
    在我們的機車前，後來癸○○帶了快10個人過來，就在那邊
    打我們，他們徒手打我及庚○○。後來他們打完就問我們車
    在那，我們說在百福社區，我跟庚○○分坐兩部車，被他們
    押走，因為我們坐車時，旁邊都有人在顧，所以跑不掉。我
    的車上有楊閔翔、一個胖胖的人及一名計程車司機，但司機
    是誰我不確定，但司機並沒有做其他的事，只是開車。庚○○跟誰坐一起我不清楚。到百福社區後找不到車，我們跟他
    們說可能被銀行拖走，但他們不相信，後來他們又將我們帶
    到南榮公墓，我到時，庚○○已經在那邊被戊○○拿鋁棒、
    癸○○拿電擊棒打庚○○，我下車後，楊閔翔及另一個胖胖
    的人拿鋁棒就去打庚○○，癸○○拿軟棍及電擊棒打我，後
    來又問我們車在哪，因為有人經過，後來又將我們帶到通仁
    街繼續打。在那邊，戊○○拿鋁棒打我，其他人沒有打我但
    叫我們交代車的下落，庚○○也沒有被打。後來有一名女子
    借我電話打給我媽媽，我媽媽打給癸○○後，我才沒被打。
    後來又將我們押到南榮公墓，庚○○又被戊○○、胖胖的男
    子打，這次我沒有被打，但因為我幫庚○○擋時，有被他們
    兩個打到。打完之後，庚○○就騙他們說車可能在龍門谷的
    停車場，後來我跟庚○○、戊○○、楊閔翔及計程車司機坐
    同一部車，到龍門谷時，戊○○下車要問警衛，庚○○騙楊
    閔翔及司機說要上廁所，庚○○就趁機跑掉，我留在車上。
    後來他們找不到庚○○，癸○○就拿電擊棒電我，後來他們
    帶我去長庚醫院找庚○○，但沒找到，後來就將我帶到囍市
    他們一個小弟的家中。快到中午時，我姊姊打電話給癸○○
    ，他們約在基隆的咖啡廳在談判，期間我因為氣喘發作，被
    戊○○及一個小弟帶我去仁祥醫院就醫，後來我媽媽就將我
    帶走。因為我病發，他們才讓我走。」（前揭偵查卷（四）
    第33-35 頁）。
    證人寅○○嗣又證以：「（問：你當天有無看到戊○○？）
    有，在通仁街時戊○○有打我。」「（問：當天有無看到陳
    俞伯、陳晉賢、楊定宏？）有，在基隆商工時，就有看到楊
    定宏、陳晉賢，但我不確定他們有無打庚○○。」「（問：
    你上次開庭說有個胖胖的人是誰？）就是陳晉賢。」「（問
    ：陳俞伯是何時出現？）第二次到南榮公墓時我有看到他，
    他拿鋁棒打庚○○。後來到龍門谷找車時，沒有看到陳俞伯
    。離開龍門谷後，我就被帶到陳俞伯家中，也是陳俞伯跟戊○○送我到醫院。」「（問：陳晉賢當天做什麼事？）他在
    基隆商工就出現了，前後兩次到南榮公墓時，他都有拿鋁棒
    打庚○○。從基隆商工出發去找車時，一路上陳晉賢一直坐
    在我旁邊，一直到第二次去南榮公墓時，他都一直坐在我旁
    邊。陳晉賢一直叫我說出車在哪，我說不知道，他就逼著我
    去找車。第二次從南榮公墓離開時，陳晉賢就沒有跟我同一
    部車。（問：為何要跟癸○○等人去找車？）因為我被打，
    會害怕，且他們有說將車找出來，就放了我們，所以我們才
    會配合找車，當時車被銀行牽走了。（問：既然車被銀行牽
    走了，為何還要帶癸○○等人去找車？）我們跟他們講，他
    們不相信。去百福社區，是因為我們的車本來是停在那邊，
    想去找找看，到龍門谷，是因為庚○○想要跑掉。... 」「
    （問：你在基隆商工被誰打？）癸○○徒手打我，當時視線
    被安全帽擋著，所以不知道還有誰打我。後來到南榮公墓又
    被癸○○打一次。」（前揭偵查卷（四）第61-62 頁）。
  (三)證人庚○○、寅○○二人嗣於本院更(一)審審判期日到庭，接
    受辯護人、檢察官之交互詰問，仍均一致證稱：以前所證述
    之經過實在等語。
  (四)綜上所示，此部分事證明確，被告癸○○、戊○○空言否認
    妨害自由等情，並不足採；被告等如事實欄二所載之妨害自
    由、傷害犯行足堪認定，應予依法論科。
三、法律修正部分：
    被告等行為後，刑法業經修正，並自95年7 月1 日施行，有
    關本件情形：
  (一)修正後刑法已刪除刑法第345 條常業重利罪之規定，故被告
    等數次犯重利罪之行為將論以數罪，併合處罰，並非較有利
    於被告，是依修正後刑法第2 條第1 項規定，比較新、舊法
    結果，仍應適用被告行為時之法律即舊法論以刑法第345 條
    之常業重利罪。
  (二)修正前刑法第345 條常業重利罪，有併科罰金刑之規定，因
    刑法第33條第5 款業經修正，罰金最低額由銀元1 元提高為
    新台幣1000元以上，並以百元為單位，經新、舊法比較，應
    以行為時之刑法第33條第5 款規定有利於被告。
  (三)修正後刑法第51條第5 款將數罪併罰之有期徒刑，合併應執
    行刑期最高度提高為30年，顯較修正前規定20年不利於被告
    ，應適用修正前刑法第51條第5款之規定定執行刑。
  (四)修正後刑法第28條將「實施」修正為「實行」。其中「實施
    」一語，涵蓋陰謀、預備、著手及實行之概念在內，其範圍
    較廣；而「實行」則著重於直接從事構成犯罪事實之行為，
    其範圍較狹，是修正後刑法共同正犯之範圍已有限縮，共同
    正犯之範圍既因此而有變動，自屬犯罪後法律有變更，而非
    僅屬純文字修正，經比較結果，以修正後刑法有利於被告。
  (五)刑法第41條第1 項前段關於易科罰金之折算標準，原依罰金
    罰鍰提高標準條例第2條（已於95年7月1日刪除）之規定提
    高100倍，而為以銀元100元、200元、300元折算1日，修正
    為以新台幣1000元、2000元、3000元折算1日，修正前之規
    定較有利於被告。
  (六)刑法第55條牽連犯、第56條連續犯規定均經修正刪除，被告
    等所犯妨害自由、傷害等罪，如併合處罰，並非較有利於被
    告，是依修正後刑法第2 條第1 項規定比較新舊法結果，仍
    應適用被告行為時之法律，就傷害部分依連續犯論以一罪，
    再依牽連犯規定與妨害自由罪從一重處斷。
  (七)綜上比較結果，本件之罪刑應整體適用對被告較有利之修正
    前刑法，易科罰金部分亦應適用修正前刑法（參照最高法院
    95年第8 次刑事庭會議決議）。
四、論罪：
（一）按刑法上所謂「常業犯」，係指反覆以同種類行為為目的
      之社會活動之職業性犯罪而言，至於犯罪所得之多寡，是
      否恃此犯罪為唯一之謀生職業，則均非所問，縱令兼有其
      他職業，或犯罪所得不多，仍無礙於該常業犯罪之成立（
      最高法院85年度臺上字第510 號判例意旨、88年度臺上字
      第2916號判決意旨參照）。本件被告癸○○如本判決事實
      欄一所載之各起重利犯行，非特犯罪時間橫跨經年，即令
      犯罪次數亦非少，被告戊○○部分則係自94年8 月加入本
      件高利放貸集團後之行為，自被告等犯罪時間及其犯罪次
      數對照以觀，亦足見其犯案頻率之頻繁。是自客觀以言，
      被告癸○○、戊○○等人所從事者，乃反覆以同種類行為
      為目的之社會活動之職業性犯罪，當無可疑，且彼等主觀
      藉此營生之意，自亦併堪認定。從而，被告癸○○、戊○○等人如事實欄一所載之各起重利犯行（戊○○部分係自
      94年8 月加入本件高利放貸集團後之行為部分），均應以
      常業罪名論處。核被告癸○○、戊○○如本判決事實欄一
      所示之行為（戊○○部分係自94年8 月加入本件高利放貸
      集團後），均係犯修正前刑法第345 條常業重利罪，被告
      2 人與已判刑確定之林心汝、楊仁傑、楊閔翔等人間有犯
      意聯絡與行為分擔，皆為共同正犯（戊○○部分係自94年
      8 月加入本件高利放貸集團後之行為論以共犯）。
（二）又刑法第302 之妨害自由罪，係妨害他人自由之概括的規
      定，故行為人具有一定目的，以非法方法剝奪人之行動自
      由者，除法律別有處罰較重之規定，應適用各該規定處斷
      外，如以使人行無義務之事，或妨害人行使權利為目的，
      而其強暴、脅迫復已達於剝奪人行動自由之程度，即祇成
      立本罪，不應再依同法第304 條論處。誠以此項使人行無
      義務之事，或妨害人行使權利之低度行為，應為剝奪人行
      動自由之高度行為所吸收。本件被告等與楊仁傑、楊閔翔
      、戊○○及其胞弟楊定宏、友人陳俞伯、陳晉賢，為尋找
      曹、謝2 人，與彼等謀議藉諸妨害自由、施強暴等不法手
      段，以迫使曹、謝2人 取交系爭車輛之情，乃押曹、謝2
      人尋車並加以毆打而剝奪渠等之行動自由，則被告等以非
      法方法剝奪告訴人等行動自由之目的，顯在使告訴人等行
      無義務之事，自應逕依刑法第三百零二條第一項論處。被
      告癸○○、戊○○與已判刑確定之楊仁傑、楊閔翔、及未
      經起訴之楊定宏、陳俞柏、陳晉賢間，就本判決事實欄二
      所載之犯行，有犯意聯絡與行為分擔，皆為共同正犯。渠
      等連續傷害曹、謝2 人，時間緊接、犯意概括，應依修正
      前刑法第56條連續犯規定論以一罪；又以一個押人行為，
      同時剝奪曹、謝2 人之行動自由，為想像競合犯，應從一
      重處斷。被告等與上開共犯為迫使他人交車，而分別觸犯
      妨害自由及傷害行為，兩罪間有方法結果之牽連關係，應
      依修正前刑法第55條從一重之妨害自由罪處斷。
（三）被告戊○○雖為共同正犯，然其個人究否符合「於前案有
      期徒刑執行完畢後，五年以內故意再犯最重本刑有期徒刑
      以上刑之罪」之累犯要件，仍應以其個人實際加入上開高
      利放貸集團之時間（94年8 月）為斷；依卷附臺灣高等法
      院被告前案紀錄表，被告戊○○雖有「於89年6 月29日執
      行有期徒刑七月完畢」之情形，然其係至94年8 月始加入
      上開高利放貸集團，而與被告楊彥騰、楊仁傑、林心汝互
      有犯意聯絡及行為分擔，則其本案故意犯罪，尚無刑法第
      47條累犯加重其刑規定之適用，應予敘明。
（四）被告癸○○、戊○○所犯上開常業重利、剝奪人行動自由
      犯行，犯意各別，行為互殊，罪名亦異，應予分論併罰。
五、撤銷原判決之理由：
    原審據以論科，固非無見，惟查：(一)原審認被告等所犯妨害
    自由與傷害二罪乃數罪，尚有未合。(二)修正刪除前刑法第三
    百四十五條之常業重利罪，係同法第三百四十四條重利罪之
    加重規定，亦即常業重利罪之成立以犯有第三百四十四條重
    利罪所規定構成犯罪要件為必要，即以取得與原本顯不相當
    之重利為構成要件之一，自應以行為人取得該項重利時，方
    屬既遂。而此之所謂取得，固不以現款方式之取得為必要，
    然仍須行為人已實際上取得該項重利或其財產上價值者，始
    足當之。本件稽諸原判決附表一編號、、所示內容，
    其內僅有被害人姓名、借款時間、借款金額、約定利息、償
    還期限之記載，至被告等是否確已取得重利及取得重利若干
    ，則俱無記載，其事實有欠明瞭；又依原判決之認定，被告
    等係自92年間起與前揭共同正犯實行常業重利之犯罪行為，
    惟原判決附表一編號至借款人王安慶、連志銘、徐基安
    之借款時間，卻均載為「不明」，又認渠等借款時，被告等
    已成立前揭貸放高利集團從事犯罪行為，顯有判決理由矛盾
    之違誤。(三)刑法第302 第1 項之非法剝奪他人行動自由罪，
    只須被害人之行動自由已受剝奪或處於顯著困難之狀態時，
    即為既遂，然該罪性質上須其行為持有相當之時間，本質上
    為繼續犯，故在剝奪行動自由之繼續期間，其犯罪仍為繼續
    ，須在被害人回復其行動自由時，其犯罪行為始為終了（最
    高法院29年上字第2553號判例意旨參照）。原判決疏未認定
    及記載被告等剝奪曹、謝2 人行動自由犯行終了之時間點，
    亦有未當。(四)原判決未敘明被告等對曹、謝2 人之傷害行為
    係修正前刑法第56條之連續犯，及同時剝奪曹、謝2 人之行
    動自由為想像競合犯應從一重處斷之旨，亦有疏誤。(五)原判
    決事實欄認定未起訴之楊定宏、陳俞伯、陳晉賢與被告等就
    妨害自由、傷害間有犯意聯絡及行為分擔，惟於理由中則未
    列入共同正犯事實與理由，亦有未合。(六)被告等之行為，合
    於中華民國96年罪犯減刑條例減刑之規定，原審未及適用，
    尚有未洽。
    被告等上訴意旨仍執前詞抗辯，固無理由，惟原判決既有可
    議，自屬無可維持，應由本院予以撤銷。
六、科刑與沒收：
    爰審酌被告癸○○、戊○○不圖以正當方式獲取財物，妄想
    以如附表一所載貸放方式謀取暴利（戊○○部分係自94年8
    月加入本件高利放貸集團後），尤以所涉貸放取息期間之廣
    暨其次數之眾，設本案未經披露，被告不啻可藉此圖得重利
    之暴利，核足見其價值觀之偏差；兼考量被告等與其他共犯
    多人動輒以妨害自由、施強暴等手段以達取回系爭車輛之目
    的，尤足見其法治觀念之淡薄，所幸其等所圖得之重利非鉅
    ，被害人數尚非甚多，利息亦非過鉅，被告等就事實欄一所
    載之角色分工，被告等就事實欄二所載之行為分擔，及如附
    表一所示各該借款人（被害人）及告訴人寅○○、庚○○所
    受損害，暨被告等犯後態度等一切情狀，分別量處如主文第
    2 、3 項所示之刑。被告等行為在96年4 月24日以前，並無
    中華民國96年罪犯減刑條例所定不能減刑之情形，依該條例
    第2 條第1 項第3 款之規定，所宣告之刑均減其二分之一，
    及就被告戊○○部分，諭知如易科罰金以銀元參佰元即新台
    幣玖佰元折算壹日，並分別定被告等之應執行刑。附表二所
    示之扣案物品，其中黑色軟棍及電擊棒各1 支係被告癸○○
    所有，供傷害他人身體所用，爰依刑法第38條第1 項第2 款
    宣告沒收；至如附表二所示之其餘扣案物品，或與本案無關
    聯，或尚無直接關係，不予諭知沒收，併予敘明。
七、不另諭知無罪部分：
    公訴意旨另以：被告等與事實一所示之共犯基於常業重利之
    犯意聯絡，於起訴書附表七（即本判決附表三）所示之時間
    ，貸以該附表所示之貸款金額與林建三，約定以如該附表所
    示之利息計算方式收取利息，且要求前揭借貸之人開立票面
    金額為本金加利息之本票以供擔保，而從中牟取與原本顯不
    相當之利息，認此部分亦均係犯修正前刑法第345條之常業
    重利罪嫌。經查，被告等均否認此部分犯行，被告癸○○辯
    稱：該附表所示之2筆借貸，借款人均未按照約定清償，連1
    期的本利都沒有給伊等語；至於被告戊○○部分迄94年8月
    始加入本件高利放貸集團，則其中94年7月之借款部分，亦
    顯與被告戊○○無關聯。此部分僅借款人林建三1人之指述
    與本票一張，僅得證明渠等確係有債權債務關係，然尚無積
    極證據足資證明被告等就此部分已取得與原本顯不相當之重
    利，不能證明此部分犯罪。因公訴意旨認係常業犯實質一罪
    中之部分行為，爰就此部分不另諭知無罪之判決。
八、適用之法律：
    刑事訴訟法第369 條第1 項前段、第364 條、第299 條第1
    項前段、刑法2 條第1 項前段、第28條、修正前刑法第345
    條、刑法第302 條第1 項、第277 條第1 項、修正前刑法第
    55條、第56條、刑法第55條、第41條、第38條第1 項第2 款
    、第51條第5 款，刑法施行法第1 條之1 ，修正前罰金罰鍰
    提高標準條例第1 條、第2 條，現行法規所定貨幣單位折算
    新台幣條例第2 條，中華民國96年罪犯減刑條例第2 條第1
    項第3 款、第7 條、第9 條、第10條第1 項。
本案經檢察官李良忠到庭執行職務。
中    華    民    國    99    年    1     月     7    日
                  刑事第七庭  審判長法  官  陳晴教
                                    法  官  游紅桃
                                    法  官  楊智勝
以上正本證明與原本無異。
如不服本判決，應於收受送達後10日內向本院提出上訴書狀，其
未敘述上訴之理由者並得於提起上訴後10日內向本院補提理由書
（均須按他造當事人之人數附繕本）「切勿逕送上級法院」。
                                    書記官  李麗花
中    華    民    國    99    年    1     月    7     日
附錄：本案論罪科刑法條全文
修正前刑法第345 條
以犯前條之罪為常業者，處五年以下有期徒刑，得併科三千元以
下罰金。
刑法第302 條第1 項（剝奪他人行動自由罪）
私行拘禁或以其他非法方法，剝奪人之行動自由者，處5 年以下
有期徒刑、拘役或3 百元以下罰金。
刑法第277 條第1 項（普通傷害罪）
傷害人之身體或健康者，處3 年以下有期徒刑、拘役或1 千元以
下罰金。
【附表一】
  ┌──┬───┬──────┬────┬─────┬───────────┐
  │編號│借款人│借 款 時 間 │借款約定│ 卷證索引 │備                  註│
  ├──┼───┼──────┼────┼─────┼───────────┤
  │  │楊志鴻│92年11月22日│借貸11,0│(甲)本票1張 │(甲)總共借貸3 筆        │
  │    │      │            │00元，約│（94年度偵│(乙)是否業經清償不明，惟│
  │    │      │            │定利息1,│字4095號卷│  被告癸○○等人至少業│
  │    │      │            │000 元；│(二)頁69）  │  已取得相當於預扣利息│
  │    │      │            │惟因利息│(乙)被告楊騰│  而與原本顯不相當之重│
  │    │      │            │給付採「│  憲之自白│  利（預扣利息金額總計│
  │    │      │            │預扣方式│  （參見一│  4,000 元）          │
  │    │      │            │」，故僅│  審卷(一)頁│                      │
  │    │      │            │實際給付│  33、368 │                      │
  │    │      │            │10,000元│  、404） │                      │
  │    │      │            │。      │          │                      │
  │    │      ├──────┼────┼─────┤                      │
  │    │      │92年11月26日│借貸11,0│(甲)本票1張 │                      │
  │    │      │            │00元，約│（94年度偵│                      │
  │    │      │            │定利息1,│ 字第4095 │                      │
  │    │      │            │000 元；│號偵查卷(二)│                      │
  │    │      │            │惟因利息│頁69）    │                      │
  │    │      │            │給付採「│          │                      │
  │    │      │            │預扣方式│          │                      │
  │    │      │            │」，故僅│          │                      │
  │    │      │            │實際給付│          │                      │
  │    │      │            │10,000元│          │                      │
  │    │      │            │。      │          │                      │
  │    │      ├──────┼────┼─────┤                      │
  │    │      │93年10月22日│借貸22,0│(甲)本票1張 │                      │
  │    │      │            │00元，約│（94年度偵│                      │
  │    │      │            │定利息2,│  字第4095│                      │
  │    │      │            │000 元；│  號偵查卷│                      │
  │    │      │            │惟因利息│  (二)頁69）│                      │
  │    │      │            │給付採「│          │                      │
  │    │      │            │預扣方式│          │                      │
  │    │      │            │」，故僅│          │                      │
  │    │      │            │實際給付│          │                      │
  │    │      │            │20,000元│          │                      │
  │    │      │            │。      │          │                      │
  ├──┼───┼──────┼────┼─────┼───────────┤
  │  │甲○○│自93年9 月上│借貸10,0│(甲)證人何惠│(甲)總共借貸3 筆        │
  │    │      │旬起，陸續為│00元，約│  君之證述│(乙)其中，第1 筆及第2 筆│
  │    │      │右開3 筆借貸│定利息2,│（一審卷(一)│  均已連本帶利全數清償│
  │    │      │            │000 元（│頁191、192│  ；至第3 筆是否尚餘本│
  │    │      │            │連本帶利│、195 ）  │  利未償，則因戊○○、│
  │    │      │            │計算，應│(乙)被告楊騰│  甲○○之所證內容尚有│
  │    │      │            │於10日內│  憲之自白│  歧異，致無從認定。惟│
  │    │      │            │清還12,0│（一審卷(一)│  被告癸○○等人至少業│
  │    │      │            │00元）；│  頁404） │  已取得第1 筆、第2 筆│
  │    │      │            │且雙方約│          │  借貸之約定利息總計  │
  │    │      │            │定以3 日│          │  6,000 元（與原本顯不│
  │    │      │            │為1 期，│          │  相當之重利）        │
  │    │      │            │每期各應│          │                      │
  │    │      │            │平均攤還│          │                      │
  │    │      │            │其本利1,│          │                      │
  │    │      │            │200 元  │          │                      │
  │    │      │            ├────┤          │                      │
  │    │      │            │借貸20,0│          │                      │
  │    │      │            │00元，約│          │                      │
  │    │      │            │定利息4,│          │                      │
  │    │      │            │000 元（│          │                      │
  │    │      │            │連本帶利│          │                      │
  │    │      │            │計算，應│          │                      │
  │    │      │            │於10日內│          │                      │
  │    │      │            │清還24,0│          │                      │
  │    │      │            │00元）；│          │                      │
  │    │      │            │且雙方約│          │                      │
  │    │      │            │定以3 日│          │                      │
  │    │      │            │為1 期，│          │                      │
  │    │      │            │每期各應│          │                      │
  │    │      │            │平均攤還│          │                      │
  │    │      │            │其本利2,│          │                      │
  │    │      │            │400 元  │          │                      │
  │    │      │            ├────┤          │                      │
  │    │      │            │借貸20,0│          │                      │
  │    │      │            │00元，約│          │                      │
  │    │      │            │定利息4,│          │                      │
  │    │      │            │000 元（│          │                      │
  │    │      │            │連本帶利│          │                      │
  │    │      │            │計算，應│          │                      │
  │    │      │            │於10日內│          │                      │
  │    │      │            │清還24,0│          │                      │
  │    │      │            │00元）；│          │                      │
  │    │      │            │且雙方約│          │                      │
  │    │      │            │定以3 日│          │                      │
  │    │      │            │為1 期，│          │                      │
  │    │      │            │每期各應│          │                      │
  │    │      │            │平均攤還│          │                      │
  │    │      │            │其本利2,│          │                      │
  │    │      │            │400 元  │          │                      │
  ├──┼───┼──────┼────┼─────┼───────────┤
  │  │寅○○│94年6 月    │借貸40,0│(甲)被告楊騰│(甲)總共借貸2 筆        │
  │    │      │            │00元，約│  憲之自白│(乙)2 筆借貸固均僅攤還1 │
  │    │      │            │定利息8,│  一審卷(一)│  、2 期，即未再經謝麗│
  │    │      │            │000 元（│  頁405 ）│  美按時清償；惟被告楊│
  │    │      │            │連本帶利│(乙)讓渡書2 │  騰憲等人至少仍已取得│
  │    │      │            │計算，應│  紙（94年│  第1 筆、第2 筆借貸中│
  │    │      │            │清還48,0│  度偵字第│  第1 期至第2 期不等之│
  │    │      │            │00元）；│  4095號偵│  約定利息（與原本顯不│
  │    │      │            │且雙方約│  查卷(二)頁│  相當之重利）        │
  │    │      │            │定以10日│  56、57）│(丙)因寅○○無力清償，致│
  │    │      │            │為1 期，│          │  引發如本判決事實二所│
  │    │      │            │分12期給│          │  載之暴力討債事件    │
  │    │      │            │付，每期│          │                      │
  │    │      │            │各應平均│          │                      │
  │    │      │            │攤還本利│          │                      │
  │    │      │            │4,000 元│          │                      │
  │    │      ├──────┼────┼─────┤                      │
  │    │      │94年7、8月間│借貸35,0│(甲)證人謝麗│                      │
  │    │      │            │00元，約│  美之證述│                      │
  │    │      │            │定利息7,│  （94年度│                      │
  │    │      │            │000 元（│  偵字4095│                      │
  │    │      │            │連本帶利│  號偵查卷│                      │
  │    │      │            │計算，應│  (四)頁33）│                      │
  │    │      │            │清還42,0│(乙)被告楊騰│                      │
  │    │      │            │00元）；│  憲之自白│                      │
  │    │      │            │且雙方約│（一審卷(一)│                      │
  │    │      │            │定以10日│頁38、405 │                      │
  │    │      │            │為1 期，│   ）     │                      │
  │    │      │            │分12期給│          │                      │
  │    │      │            │付，每期│          │                      │
  │    │      │            │各應平均│          │                      │
  │    │      │            │攤還本利│          │                      │
  │    │      │            │3,500 元│          │                      │
  │    │      │            │。      │          │                      │
  │    │      │            │【附註】│          │                      │
  │    │      │            │本筆借貸│          │                      │
  │    │      │            │係由謝麗│          │                      │
  │    │      │            │美提供43│          │                      │
  │    │      │            │72-FQ 號│          │                      │
  │    │      │            │車輛質押│          │                      │
  │    │      │            │；惟因謝│          │                      │
  │    │      │            │麗美未能│          │                      │
  │    │      │            │按期清償│          │                      │
  │    │      │            │，致隔月│          │                      │
  │    │      │            │起，即經│          │                      │
  │    │      │            │癸○○要│          │                      │
  │    │      │            │求每期應│          │                      │
  │    │      │            │平均攤還│          │                      │
  │    │      │            │本利5,00│          │                      │
  │    │      │            │0 元（換│          │                      │
  │    │      │            │言之，借│          │                      │
  │    │      │            │貸35,000│          │                      │
  │    │      │            │元，約定│          │                      │
  │    │      │            │利息25,0│          │                      │
  │    │      │            │00元，連│          │                      │
  │    │      │            │本帶利計│          │                      │
  │    │      │            │算，應清│          │                      │
  │    │      │            │還之本利│          │                      │
  │    │      │            │高達60,0│          │                      │
  │    │      │            │00元）  │          │                      │
  ├──┼───┼──────┼────┼─────┼───────────┤
  │  │庚○○│94年8 月中旬│借貸20,0│(甲)證人曹星│(甲)總共借貸1 筆        │
  │    │      │            │00元，約│  山之證述│(乙)此筆借貸固僅攤還1、2│
  │    │      │            │定利息4,│（94年度偵│  期，即未經按時清償；│
  │    │      │            │000 元（│字第4095號│  惟被告癸○○等人至少│
  │    │      │            │連本帶利│偵查卷(四)頁│  仍已取得第1 期至第2 │
  │    │      │            │計算，應│127-128） │  期不等之約定利息（與│
  │    │      │            │於10日內│(乙)被告楊騰│  原本顯不相當之重利）│
  │    │      │            │清還24,0│  憲之自白│(丙)因庚○○無力清償，致│
  │    │      │            │00元）；│（一審卷(一)│  引發如本判決事實二所│
  │    │      │            │且雙方約│  頁405） │  載之暴力討債事件    │
  │    │      │            │定以3 日│          │                      │
  │    │      │            │為1 期，│          │                      │
  │    │      │            │每期各應│          │                      │
  │    │      │            │平均攤還│          │                      │
  │    │      │            │其本利2,│          │                      │
  │    │      │            │400 元。│          │                      │
  │    │      │            │【附註】│          │                      │
  │    │      │            │本筆借貸│          │                      │
  │    │      │            │係由曹星│          │                      │
  │    │      │            │山提供31│          │                      │
  │    │      │            │52-KM 號│          │                      │
  │    │      │            │車輛質押│          │                      │
  ├──┼───┼──────┼────┼─────┼───────────┤
  │  │子○○│94年7、8月  │借貸60,0│(甲)被告楊騰│(甲)總共借貸3 筆        │
  │    │      │            │00元，約│  憲之自白│(乙)其中，第1 筆及第2 筆│
  │    │      │            │定利息10│（一審卷(一)│  借貸均已全數清償；至│
  │    │      │            │,000元；│  頁406 ）│  第3 筆借貸則尚有部分│
  │    │      │            │惟因利息│          │  本金迄未償還，惟被告│
  │    │      │            │給付採「│          │  癸○○等人至少業已取│
  │    │      │            │預扣方式│          │  得相當於預扣利息而與│
  │    │      │            │」，故僅│          │  原本顯不相當之重利（│
  │    │      │            │實際給付│          │  預扣利息金額總計    │
  │    │      │            │50,000元│          │  30,000 元 ）        │
  │    │      │            │。至本金│          │                      │
  │    │      │            │部分則由│          │                      │
  │    │      │            │雙方約定│          │                      │
  │    │      │            │以3 日為│          │                      │
  │    │      │            │1 期，每│          │                      │
  │    │      │            │期各應平│          │                      │
  │    │      │            │均攤2,00│          │                      │
  │    │      │            │0 元。  │          │                      │
  │    │      ├──────┼────┤          │                      │
  │    │      │94年7、8月  │借貸60,0│          │                      │
  │    │      │            │00元，約│          │                      │
  │    │      │            │定利息10│          │                      │
  │    │      │            │,000元；│          │                      │
  │    │      │            │惟因利息│          │                      │
  │    │      │            │給付採「│          │                      │
  │    │      │            │預扣方式│          │                      │
  │    │      │            │」，故僅│          │                      │
  │    │      │            │實際給付│          │                      │
  │    │      │            │50,000元│          │                      │
  │    │      │            │。至本金│          │                      │
  │    │      │            │部分則由│          │                      │
  │    │      │            │雙方約定│          │                      │
  │    │      │            │以3 日為│          │                      │
  │    │      │            │1 期，每│          │                      │
  │    │      │            │期各應平│          │                      │
  │    │      │            │均攤2,00│          │                      │
  │    │      │            │0 元。  │          │                      │
  │    │      ├──────┼────┤          │                      │
  │    │      │94年9 月22日│借貸60,0│          │                      │
  │    │      │            │00元，約│          │                      │
  │    │      │            │定利息10│          │                      │
  │    │      │            │,000元；│          │                      │
  │    │      │            │惟因利息│          │                      │
  │    │      │            │給付採「│          │                      │
  │    │      │            │預扣方式│          │                      │
  │    │      │            │」，故僅│          │                      │
  │    │      │            │實際給付│          │                      │
  │    │      │            │50,000元│          │                      │
  │    │      │            │。至本金│          │                      │
  │    │      │            │部分則由│          │                      │
  │    │      │            │雙方約定│          │                      │
  │    │      │            │以3 日為│          │                      │
  │    │      │            │1 期，每│          │                      │
  │    │      │            │期各應平│          │                      │
  │    │      │            │均攤2,00│          │                      │
  │    │      │            │0 元。  │          │                      │
  ├──┼───┼──────┼────┼─────┼───────────┤
  │  │邱鴻翌│94年7 月24日│借貸22,0│(甲)被告楊騰│(甲)總共借貸1 筆        │
  │    │      │            │00元，約│  憲之自白│(乙)業已全數清償，被告楊│
  │    │      │            │定利息2,│（一審卷(一)│  騰憲等人並已取得相當│
  │    │      │            │000 元；│ 頁183-190│  於預扣利息而與原本顯│
  │    │      │            │惟因利息│ 、405）  │  不相當之重利（預扣利│
  │    │      │            │給付採「│          │  息金額總計20,000元）│
  │    │      │            │預扣方式│          │                      │
  │    │      │            │」，故僅│          │                      │
  │    │      │            │實際給付│          │                      │
  │    │      │            │20,000元│          │                      │
  │    │      │            │。      │          │                      │
  ├──┼───┼──────┼────┼─────┼───────────┤
  │  │丑○○│自94年8 月15│借貸10,0│(甲)被告楊騰│(甲)總共借貸3 筆        │
  │    │      │日前、後開始│00元，約│  憲之自白│(乙)3 筆借貸中第1筆、第2│
  │    │      │，陸續為右開│定利息2,│（一審卷(一)│  已清償完畢；第3 筆尚│
  │    │      │3 筆借貸    │000 元（│ 頁406）  │  未清償完畢，故被告楊│
  │    │      │            │連本帶利│          │  騰憲等人至少業已取得│
  │    │      │            │計算，應│          │  第1 筆、第2 筆之約定│
  │    │      │            │於10日內│          │  利息總計4,000 元（與│
  │    │      │            │清還12,0│          │  原本顯不相當之重利）│
  │    │      │            │00元）；│          │                      │
  │    │      │            │且雙方約│          │                      │
  │    │      │            │定以3 日│          │                      │
  │    │      │            │為1 期，│          │                      │
  │    │      │            │每期各應│          │                      │
  │    │      │            │平均攤還│          │                      │
  │    │      │            │其本利1,│          │                      │
  │    │      │            │200 元。│          │                      │
  │    │      │            ├────┤          │                      │
  │    │      │            │借貸10,0│          │                      │
  │    │      │            │00元，約│          │                      │
  │    │      │            │定利息2,│          │                      │
  │    │      │            │000 元（│          │                      │
  │    │      │            │連本帶利│          │                      │
  │    │      │            │計算，應│          │                      │
  │    │      │            │於10日內│          │                      │
  │    │      │            │清還12,0│          │                      │
  │    │      │            │00元）；│          │                      │
  │    │      │            │且雙方約│          │                      │
  │    │      │            │定以3 日│          │                      │
  │    │      │            │為1 期，│          │                      │
  │    │      │            │每期各應│          │                      │
  │    │      │            │平均攤還│          │                      │
  │    │      │            │其本利1,│          │                      │
  │    │      │            │200 元。│          │                      │
  │    │      │            ├────┤          │                      │
  │    │      │            │借貸10,0│          │                      │
  │    │      │            │00元，約│          │                      │
  │    │      │            │定利息2,│          │                      │
  │    │      │            │000 元（│          │                      │
  │    │      │            │連本帶利│          │                      │
  │    │      │            │計算，應│          │                      │
  │    │      │            │於10日內│          │                      │
  │    │      │            │清還12,0│          │                      │
  │    │      │            │00元）；│          │                      │
  │    │      │            │且雙方約│          │                      │
  │    │      │            │定以3 日│          │                      │
  │    │      │            │為1 期，│          │                      │
  │    │      │            │每期各應│          │                      │
  │    │      │            │平均攤還│          │                      │
  │    │      │            │其本利1,│          │                      │
  │    │      │            │200 元。│          │                      │
  ├──┼───┼──────┼────┼─────┼───────────┤
  │  │辛○○│94年8 月27日│借貸20,0│(甲)本票1張 │(甲)總共借貸1 筆        │
  │    │      │            │00元，約│（94年度偵│(乙)業已連本帶利全數清還│
  │    │      │            │定利息4,│ 字第4095 │  ，被告癸○○等人並已│
  │    │      │            │000 元（│ 號偵查卷 │  取得本筆借貸之約定利│
  │    │      │            │連本帶利│ (一)頁102）│  息4,000 元（與原本顯│
  │    │      │            │計算，應│(乙)被告楊騰│  不相當之重利）      │
  │    │      │            │於10日內│  憲之自白│                      │
  │    │      │            │清還24,0│（一審卷(一)│                      │
  │    │      │            │00元）；│頁197、198│                      │
  │    │      │            │且雙方約│、406）   │                      │
  │    │      │            │定以3 日│          │                      │
  │    │      │            │為1 期，│          │                      │
  │    │      │            │每期各應│          │                      │
  │    │      │            │平均攤還│          │                      │
  │    │      │            │其本利2,│          │                      │
  │    │      │            │400 元。│          │                      │
  ├──┼───┼──────┼────┼─────┼───────────┤
  │  │丁○○│94年9 月5 日│借貸10,0│(甲)本票1張 │(甲)總共借貸1 筆        │
  │    │      │            │00元，約│（94年度偵│(乙)業已連本帶利全數清還│
  │    │      │            │定利息2,│字第4095號│  ，被告癸○○等人並已│
  │    │      │            │000 元（│偵查卷(一)頁│  取得本筆借貸之約定利│
  │    │      │            │連本帶利│122）     │  息2,000 元（與原本顯│
  │    │      │            │計算，應│(乙)被告楊騰│  不相當之重利）      │
  │    │      │            │於30日內│  憲之自白│                      │
  │    │      │            │清還12,0│（一審卷(一)│                      │
  │    │      │            │00元）；│  頁406） │                      │
  │    │      │            │且雙方約│          │                      │
  │    │      │            │定以1 日│          │                      │
  │    │      │            │為1 期，│          │                      │
  │    │      │            │分30日清│          │                      │
  │    │      │            │償，每期│          │                      │
  │    │      │            │（每日）│          │                      │
  │    │      │            │各應平均│          │                      │
  │    │      │            │攤還其本│          │                      │
  │    │      │            │利400 元│          │                      │
  │    │      │            │。      │          │                      │
  ├──┼───┼──────┼────┼─────┼───────────┤
  │  │乙○○│自94年9 月11│借貸10,0│(甲)本票1張 │(甲)總共借貸2 筆        │
  │    │      │日開始，陸續│00元，約│  偵字第40│(乙)均已連本帶利全數清還│
  │    │      │為右開2 筆借│定利息2,│  95(一)頁  │  ，被告癸○○等人並已│
  │    │      │款          │000 元（│  89、93）│  取得左列2 筆借貸之約│
  │    │      │            │連本帶利│(乙)被告楊騰│  定利息，總計4,000 元│
  │    │      │            │計算，應│  憲之自白│  （與原本顯不相當之重│
  │    │      │            │於10日內│（一審卷(一)│  利）                │
  │    │      │            │清還12,0│  頁406） │                      │
  │    │      │            │00元）；│          │                      │
  │    │      │            │且雙方約│          │                      │
  │    │      │            │定以3 日│          │                      │
  │    │      │            │為1 期，│          │                      │
  │    │      │            │每期各應│          │                      │
  │    │      │            │平均攤還│          │                      │
  │    │      │            │其本利1,│          │                      │
  │    │      │            │200 元。│          │                      │
  │    │      │            ├────┤          │                      │
  │    │      │            │借貸10,0│          │                      │
  │    │      │            │00元，約│          │                      │
  │    │      │            │定利息2,│          │                      │
  │    │      │            │000 元（│          │                      │
  │    │      │            │連本帶利│          │                      │
  │    │      │            │計算，應│          │                      │
  │    │      │            │於10日內│          │                      │
  │    │      │            │清還12,0│          │                      │
  │    │      │            │00元）；│          │                      │
  │    │      │            │且雙方約│          │                      │
  │    │      │            │定以3 日│          │                      │
  │    │      │            │為1 期，│          │                      │
  │    │      │            │每期各應│          │                      │
  │    │      │            │平均攤還│          │                      │
  │    │      │            │其本利1,│          │                      │
  │    │      │            │200 元。│          │                      │
  ├──┼───┼──────┼────┼─────┼───────────┤
  │  │壬○○│94年9 月上旬│借貸30,0│(甲)本票1張 │(甲)總共借貸2 筆        │
  │    │      │            │00元，約│（94年度偵│(乙)均已連本帶利全數清還│
  │    │      │            │定利息6,│ 字第4095 │  ，被告癸○○等人並已│
  │    │      │            │000元   │ 號偵查卷 │  取得左列2 筆借貸之約│
  │    │      │            │        │ (一)頁109）│  定利息，總計8,000 元│
  │    │      ├──────┼────┤(乙)被告楊騰│  （與原本顯不相當之重│
  │    │      │94年10月10日│借貸10,0│  憲之自白│  利）                │
  │    │      │            │00元，約│（一審卷(一)│                      │
  │    │      │            │定利息2,│  頁406 ）│                      │
  │    │      │            │000 元（│          │                      │
  │    │      │            │連本帶利│          │                      │
  │    │      │            │計算，應│          │                      │
  │    │      │            │於10日內│          │                      │
  │    │      │            │清還12,0│          │                      │
  │    │      │            │00元）；│          │                      │
  │    │      │            │且雙方約│          │                      │
  │    │      │            │定以3 日│          │                      │
  │    │      │            │為1 期，│          │                      │
  │    │      │            │每期各應│          │                      │
  │    │      │            │平均攤還│          │                      │
  │    │      │            │其本利1,│          │                      │
  │    │      │            │200 元。│          │                      │
  └──┴───┴──────┴────┴─────┴───────────┘
【附表二】
┌─────────────────────────────┐
│扣案物品                                                  │
├───────┬────┬───────┬────────┤
│本          票│發 票 人│發    票    日│票  面  金  額  │
│              │        │              │（單位：新臺幣）│
│              ├────┼───────┼────────┤
│              │林 建 三│94年8 月6 日  │40,000元        ││              │        ├───────┼────────┤│              │        │94年6 月5 日  │40,000元        │
│              ├────┼───────┼────────┤
│              │乙 ○ ○│94年9 月11 日 │20,000元        │
│              ├────┼───────┼────────┤
│              │辛 ○ ○│94年8 月27 日 │24,000元        │
│              ├────┼───────┼────────┤
│              │壬 ○ ○│94年8 月22 日 │36,000元        │
│              ├────┼───────┼────────┤
│              │丁 ○ ○│94年9 月5 日  │12,000元        │
│              ├────┼───────┼────────┤
│              │楊 志 鴻│92年11 月22 日│12,000元        │
│              │        ├───────┼────────┤
│              │        │92年11 月26 日│12,000元        │
│              │        ├───────┼────────┤
│              │        │93年10 月22 日│20,000元        │
│              ├────┼───────┼────────┤
│              │趙 書 賓│94年9 月3 日  │12,000元        │
│              │        ├───────┼────────┤
│              │        │94年9 月7 日  │6,000元         │
│              ├────┼───────┼────────┤
│              │王 惟 祥│94年8 月14 日 │24,000元        │
│              │        ├───────┼────────┤
│              │        │94年8 月27 日 │12,000元        │
│              ├────┼───────┼────────┤
│              │宣 建 明│94年9 月7 日  │6,000元         │
│              ├────┼───────┼────────┤
│              │許 俊 凱│93年3 月8 日  │60,000元        │
│              │        ├───────┼────────┤
│              │        │93年3 月17 日 │100,000元       │
│              │        ├───────┼────────┤
│              │        │93年4 月25 日 │150,000元       │
│              ├────┼───────┼────────┤
│              │林 水 舜│92年11 月24 日│40,000元        │
│              │        ├───────┼────────┤
│              │        │93年7 月20 日 │10,000元        │
│              │        ├───────┼────────┤
│              │        │93年8 月17 日 │20,000元        │
│              │        ├───────┼────────┤
│              │        │94年6 月5 日  │20,000元        │
│              │        ├───────┼────────┤
│              │        │94年6 月11 日 │20,000元        │
│              │        ├───────┼────────┤
│              │        │94年6 月11 日 │30,000元        │
│              ├────┼───────┼────────┤
│              │林 向 榮│93年11 月27 日│20,000元        │
│              ├────┼───────┼────────┤
│              │不    明│92年12 月27 日│20,000元        │
│              ├────┼───────┼────────┤
│              │不    明│93年12 月24 日│20,000元        │
│              ├────┼───────┼────────┤
│              │江 順 萬│94年6 月13 日 │20,000元        │
│              ├────┼───────┼────────┤
│              │江 美 淑│93年8 月1 日  │100,000元       │
│              ├────┼───────┼────────┤
│              │曹 木 山│92年1 月23 日 │12,000元        │
│              ├────┼───────┼────────┤
│              │曾 昭 楊│92年2 月23 日 │12,000元        │
│              ├────┼───────┼────────┤
│              │黃 洲 晃│93年1 月1 日  │12,000元        │
│              ├────┼───────┼────────┤
│              │簡    能│93年1 月9 日  │100,000元       │
│              ├────┴───────┴────────┤
│              │其他發票人所簽發之本票，總計662 張        │
│              ├─────────────────────┤
│              │空白本票，總計2 本                        │
├───────┼────┬───────┬────────┤
│支          票│付款銀行│發    票    日│票  面  金  額  │
│              │        │              │（單位：新臺幣）│
│              ├────┼───────┼────────┤
│              │玉山商業│94年12 月10 日│30,000元        │
│              │銀行基隆│              │                │
│              │分行    │              │                │
│              ├────┼───────┼────────┤
│              │玉山商業│94年10 月12 日│30,000元        │
│              │銀行基隆│              │                │
│              │分行    │              │                │
│              ├────┼───────┼────────┤
│              │基隆第一│94年10 月12 日│10,000元        │
│              │信用合作│              │                │
│              │社碇內分│              │                │
│              │社      │              │                │
│              ├────┼───────┼────────┤
│              │臺灣土地│93年4 月26 日 │150,000元       │
│              │銀行基隆│              │                │
│              │分行    │              │                │
├───────┼────┼───────┼────────┤
│借          據│借 款 人│借  款  日  期│借  款  金  額  │
│              │        │              │（單位：新臺幣）│
│              ├────┼───────┼────────┤
│              │林 水 舜│92年10 月19 日│40,000元        │
│              ├────┼───────┼────────┤
│              │蔡 文 財│不        明  │20,000元        │
│              ├────┼───────┼────────┤
│              │何      │92年10月21日  │40,000元        │
│              │（僅簽姓│              │                │
│              │何，後面│              │                │
│              │空白）  │              │                │
│              ├────┼───────┼────────┤
│              │何 光 雲│92年11月12日  │20,000元        │
│              ├────┼───────┼────────┤
│              │張 建 華│92年11月11日  │10,000元        │
│              ├────┼───────┼────────┤
│              │陳 炎 村│92年10月16日  │20,000元        │
│              ├────┼───────┼────────┤
│              │王 建 仁│92年11月15日  │20,000元        │
│              ├────┼───────┼────────┤
│              │蕭 文 和│不        明  │12,000元        │
│              ├────┼───────┼────────┤
│              │黃 敬 傑│不        明  │20,000元        │
├───────┼────┼───────┼────────┤
│讓    渡    書│讓 渡 人│讓  渡  時  間│讓渡物          │
│              ├────┼───────┼────────┤
│              │吳      │92年11月7 日  │LY-265號營業用小│
│              │（僅簽姓│              │客車（計程車）  │
│              │吳，後面│              │                │
│              │空白）  │              │                │
│              ├────┼───────┼────────┤
│              │林 萬 杰│93年1 月10 日 │2D-265號營業用小│
│              │        │              │客車（計程車）  │
│              ├────┼───────┼────────┤
│              │張 志 賢│94年8 月30 日 │160-MQ號營業用小│
│              │        │              │客車（計程車）  │
│              ├────┼───────┼────────┤
│              │林 水 舜│94年10 月3 日 │487-CM號營業用小│
│              │        │              │客車（計程車）  │
│              ├────┼───────┼────────┤
│              │寅 ○ ○│94年6 月30 日 │4732-FQ號自用小 │
│              │        │              │客車            │
│              │        ├───────┼────────┤
│              │        │94年7 月1 日  │4732-FQ號自用小 │
│              │        │              │客車            │
├───────┼────┴───────┴────────┤
│身 分 證 影 本│98張                                      │
├───────┼─────────────────────┤
│本票（空白）  │4張                                       │
├───────┼─────────────────────┤
│本票（已使用）│75張                                      │
├───────┼─────────────────────┤
│帳單          │213張                                     │
├───────┼─────────────────────┤
│帳冊（內含本票│                                          │
│30張、身分證影│1本                                       │
│本）          │                                          │
├───────┼─────────────────────┤
│小帳冊        │7本                                       │
├───────┼─────────────────────┤
│電腦主機      │2臺                                       │
├───────┼─────────────────────┤
│現  金  帳  本│3本                                       │
├───────┼─────────────────────┤
│小    帳    冊│7本                                       │
├───────┼─────────────────────┤
│互 助 會 名 冊│1本                                       │
├───────┼─────────────────────┤
│行  動  電  話│2具                                       │
├───────┼─────────────────────┤
│存          摺│5本，分別如下：                           │
│              │林怡如（被告林心汝）合作金庫存摺暨其金融卡│
│              │林心如（被告林心汝）基隆二信存摺          │
│              │楊閔翔中華郵政存摺暨其印鑑章              │
│              │楊東憲（被告癸○○）合作金庫存摺          │
│              │楊東憲（被告癸○○）華南銀行存摺          │
├───────┼─────────────────────┤
│銅 製 手 指 虎│1個                                       │
├───────┼─────────────────────┤
│木          棒│1支                                       │
├───────┼─────────────────────┤
│鋁          棒│1支                                       │
├───────┼─────────────────────┤
│電    擊    棒│1支                                       │
├───────┼─────────────────────┤
│黑  色  軟  棍│1支                                       │
├───────┼─────────────────────┤
│帳          單│14本7張                                   │
├───────┼─────────────────────┤
│現          金│2筆，分別如下：                           │
│              │新臺幣19,800元                            │
│              │新臺幣1,600 元                            │
├───────┼─────────────────────┤
│子（玩具）彈  │2顆                                       │
├───────┼─────────────────────┤
│模    擬    槍│1支                                       │
├───────┼─────────────────────┤
│其          他│被告癸○○汽車駕正反面及基隆市營車駕駛人執│                                        │
│              │業登記證                                  │
│              ├─────────────────────┤
│              │基隆市安樂地政事地所有權狀（092 基土資字第│
│              │0號）                                     │
│              ├─────────────────────┤
│              │互助會會員名單、轉讓渡切結書、委託投標書及│
│              │互助會約定書                              │
│              ├─────────────────────┤
│              │代為追討胡政雄債務資料（1本）             │
│              │                                          │
└───────┴─────────────────────┘
【附表三】
    ┌───┬──────┬──────────────┐
    │借款人│借 款 時 間 │         借款約定           │
    ├───┼──────┼──────────────┤
    │林建三│94年7月上旬 │借貸20,000元，約定利息4,000 │
    │      │            │元（連本帶利計算，應於10日內│
    │      │            │清還24,000元）；且雙方約定以│
    │      │            │3 日為1 期，每期各應平均攤還│
    │      │            │其本利2,400 元。            │
    │      ├──────┼──────────────┤
    │      │94年8月6日  │借貸20,000元，約定利息4,000 │
    │      │            │元（連本帶利計算，應於10日內│
    │      │            │清還24,000元）；且雙方約定以│
    │      │            │3 日為1 期，每期各應平均攤還│
    │      │            │其本利2,400元。             │
    └───┴──────┴──────────────┘


司法院資訊處製作；財團法人民間司法改革基金會備份。
